【裁判字號】    99,監宣,151
【裁判日期】    990730
【裁判案由】    監護宣告
【裁判全文】
臺灣臺南地方法院家事裁定             99年度監宣字第151號
聲  請  人  翁祝
相  對  人  乙○○
關  係  人  甲○○○
上聲請人聲請對乙○○為監護宣告事件，本院裁定如下：
    主      文
宣告乙○○（男，民國○○○年○月○○○日生，身分證統一編
號：Ｚ000000000號）為受監護宣告之人。
選定翁祝（男，民國○○○年○月○○日生，身分證統一編號
：Ｚ000000000號）為受監護宣告之人乙○○之監護人
。
指定甲○○○（女，民國○○年○○月○○○日生，身分證統一
編號：Ｚ000000000號）為會同開具財產清冊之人。
聲請程序費用由受監護宣告之人乙○○負擔。
    理      由
一、本件聲請意旨略以：聲請人翁祝之子乙○○從小即有智能
    障礙之情形，並領有身心障礙手冊，嗣於民國90年2月20日
    經鑑定為重度智障，此有身心障礙手冊為證，相對人雖生活
    可簡單自理，惟因智能障礙，僅能書寫自己名字及簡單文字
    ，且理解能力不足，閱讀或溝通方面皆有困難，又相對人完
    全無數字及金錢概念，無法進行數字運算，對於物品之價值
    亦無法評估，因而無法為重要財產之處分、設定負擔、買賣
    、租賃，或為消費借貸、消費寄託、保證、贈與或信託等法
    律行為，此外相對人面對問題無法做出正確之判斷，對於事
    情無法分辨真偽，亦無法辨識是否係遭詐騙，由上述情況觀
    之，相對人乙○○顯無完全處理自己事務之能力，而相對人
    目前已34歲，因此實有聲請監護宣告以維權益及交易安全之
    必要，為此爰聲請監護宣告，併請求選任聲請人翁祝為乙
    ○○之監護人，以便日後為其處理事務。又按法院對於監護
    之聲請，認為未達民法第14條第1項之程度，而有輔助宣告
    之原因者，得依聲請或依職權以裁定為輔助之宣告，民事訴
    訟法第624條之3第1項定有明文。查本件相對人為中度智能
    障礙，其究應為監護宣告抑或僅達輔助宣告之程度，未經鑑
    定，尚難確認，是聲請人爰依民事訴訟法第624條之3條第1
    項之規定，惠請鈞院於鑑定後，倘認相對人未達民法第14條
    第1項之程度，而僅有輔助宣告之原因者，裁准為輔助宣告
    ，以維權益等語。
二、按對於因精神障礙或其他心智缺陷，致不能為意思表示或受
    意思表示，或不能辨識其意思表示之效果者，法院得因本人
    、配偶、四親等內之親屬、最近一年有同居事實之其他親屬
    、檢察官、主管機關或社會福利機構之聲請，為監護之宣告
    ，民法第14條第1項定有明文。
三、經查，翁祝係乙○○之父親之事實，有聲請人所提戶籍謄
    本1件附卷可稽，並經聲請人到庭陳述明確，是聲請人為乙
    ○○之四親等內親屬，伊為本件聲請，自屬合法。又查，聲
    請人主張乙○○從小即有智能障礙之情形，致不能為意思表
    示或受意思表示，或不能辨識其意思表示之效果之事實，亦
    據提出中華民國重度智障身心障礙手冊1件為證，且經本院
    審驗相對人乙○○之精神狀況，認其現意識清楚，但能力有
    明顯障礙，對外界之反應、思考能力、自己行為之利害得失
    之意思能力及認知、理解判斷能力均有明顯缺陷，無法自己
    單獨處理財產，相對人乙○○接受治療後，回復之可能性機
    率很低，此有監護宣告訊問筆錄可憑；再斟酌鑑定人即行政
    院衛生署台南醫院黃隆山醫師鑑定結果認定：「6.醫學上的
    診斷：診斷名：智能障礙。7.生活狀況及現在身心狀態：．
    ．．身體狀態、精神狀態：一般醫學檢查：個案意識尚清晰
    狀態，對問話大部分皆答以不知道，四肢方便可自我行動，
    大小便及個人衛生尚能自我處理。精神檢查方面：個案的語
    文智商43、操作智商43、總智商45，屬中重度智能障礙的個
    案。8.有關判斷能力判定之意見：不能管理處分自己財產。
    判斷的根據：個案的認知能力有明顯缺陷。9.回復可能性說
    明：個案之回復可能性機率很低。10.鑑定判定及說明：【鑑
    定結果說明】綜合一般醫學檢查及精神檢查之情形，這是一
    個中重度智能不足的個案，個案現在呈明顯的能力障礙，個
    案自我照顧能力呈明顯不足，個案的精神狀態應達不能為意
    思表示或受意思表示。【鑑定判定】(1)基於受鑑定人有其他
    心智缺陷（智能障礙），其程度重大不能管理處分自己的財
    產，且回復之可能性低。(2)其心智缺陷之程度係不能為意思
    表示或受意思表示，可為監護宣告。」等語，有本院訊問筆
    錄及成年監護鑑定書在卷可佐。綜上所述，本件相對人乙○
    ○因心智缺陷，已達不能為意思表示或受意思表示之程度，
    爰依法宣告乙○○為受監護宣告之人。
四、再按受監護宣告之人應置監護人；法院為監護之宣告時，應
    依職權就配偶、四親等內之親屬、最近一年有同居事實之其
    他親屬、主管機關、社會福利機構或其他適當之人選定一人
    或數人為監護人，並同時指定會同開具財產清冊之人；法院
    選定監護人時，應依受監護宣告之人之最佳利益，優先考量
    受監護宣告人之意見，審酌一切情狀，並注意下列事項：一
    受監護宣告之人之身心狀態與生活及財產狀況。二受監護宣
    告人與其配偶、子女或其他共同生活之人間之情感狀況。三
    監護人之職業、經歷、意見及其與受監護宣告之人之利害關
    係。四法人為監護人時，其事業之種類與內容，法人及其代
    表人與受監護宣告之人之利害關係。修正後之民法第1110條
    、第1111條第1項、第1111條之1定有明文。查受監護宣告之
    人乙○○無配偶，聲請人翁祝為乙○○之父親，此有戶籍
    謄本在卷供參，雙方份屬父子，關係密切，而乙○○平日之
    生活起居本即由聲請人翁祝及其配偶甲○○○共同照顧，
    且聲請人翁祝有意願擔任乙○○之監護人，加以受監護宣
    告之人乙○○之母甲○○○亦同意由聲請人擔任監護人，此
    有本院訊問筆錄在卷可考，本院綜參上情，認由聲請人翁
    祝負責護養及照顧乙○○並管理其財產，應能符合乙○○之
    最佳利益，自屬適當之人選，以此，爰選定聲請人翁祝為
    乙○○之監護人。又關於會同開具財產清冊之人部分，茲審
    酌甲○○○為受監護宣告之人乙○○之母，亦有甲○○○之
    戶籍謄本在卷可憑，甲○○○於本件監護宣告事件，與乙○
    ○亦無利害關係，甲○○○並到庭表示有意願擔任乙○○之
    會同開具財產清冊之人，則由甲○○○擔任會同開具財產清
    冊之人並無不妥，爰併指定關係人甲○○○為會同開具財產
    清冊之人。
五、依民事訴訟法第608條第1項，裁定如主文。
中    華    民    國    99    年    7     月    30    日
                  家事法庭  法  官  林富郎
以上正本證明與原本無異。
如不服本裁定關於選定監護人及指定會同開具財產清冊之人等部
分，應於送達後十日內向本院提出抗告狀（附具繕本），並繳納
抗告費新臺幣壹仟元；其餘關於宣告監護之部分，不得抗告。
中    華    民    國    99    年    7     月    30    日
                            書記官  劉毓如

司法院資訊處製作；財團法人民間司法改革基金會備份。
